【裁判字號】    99,消債更,267
【裁判日期】    991111
【裁判案由】    更生事件
【裁判全文】
臺灣板橋地方法院民事裁定           99年度消債更字第267號
聲  請  人  甲○○
代  理  人  葉鞠萱律師
上列當事人因消費者債務清理事件聲請更生，本院裁定如下：
    主  文
聲請駁回。
聲請費用由聲請人負擔。
    理  由
一、本件聲請意旨略以：聲請人因有不能清償債務之情事，目前
    債務總金額為新臺幣（下同）995,627 元。聲請人於消費者
    債務清理條例施行前，曾依照中華民國銀行公會會員辦理消
    費金融案件無擔保債務協商機制，於民國95年6 月5 日與最
    大債權金融機構萬泰銀行成立協商，約定聲請人自民國95年
    7 月起，分80期，利率0%，每月清償（下同）17,820元，至
    全部清償為止。聲請人依約繳款四期後，因工作上遇公司刻
    意刁難，欲迫使員工離職以達其壓低人事成本並雇用外籍勞
    工之目的，遂自行離職該工作已滿18年之公司，此後即持續
    失業，因無法繳款而毀諾，確係出於無奈。聲請人於失業期
    間，雖曾再於96年4 月至8 月任職於塑膠公司之作業員，仍
    因老闆屢於酗酒後行為不堪忍受而離職。聲請人直至97年11
    月經由勞委會培訓取得照顧服務員之證照後，終於獲得穩定
    工作，且於工作期間亦試著償還債務，即係期望於能力範圍
    所及之內，誠懇面對債務，且無擔保或無優先權之債務總額
    未逾1,200 萬元，復未經法院裁定開始清算程序或宣告破產
    ，爰向本院聲請更生等語。
二、按債務人對於金融機構因消費借貸、自用住宅借款、信用卡
    或現金卡契約而負債務，在聲請更生或清算前，應提出債權
    人清冊，以書面向最大債權金融機構請求協商債務清償方案
    並表明共同協商之意旨，消費者債務清理條例第151 條第1
    項定有明文。而協商前置程序之立法意旨，乃債務人受法院
    裁定開始更生或清算程序者，其生活、資格、權利等均將受
    限制，該等程序係債務清理之最後手段，於債務人無法與債
    權人協商時，始適用更生程序或清算程序清理其債務。債務
    人對於金融機構因消費借貸、自用住宅借款、信用卡或現金
    卡契約而負債務，其法律關係較單純明確，金融機構並已訂
    有債務協商機制，使債務人與多數債權人間能利用法院程序
    外解決之協商機制而自主解決其債務，如能協商成立，債務
    人或不須依本條例聲請更生或清算，可疏減法院負擔，有效
    分配司法資源，遂採行協商前置主義。申言之，債務人須盡
    己之力與最大債權金融機構謀求自主性的協議清債務方案，
    若債務人於衡酌己身清償資力，提出符合正當性及合理性之
    清償計畫，卻不被最大債權金融機構所接受時，債務人自得
    求助於法院，選擇向法院聲請更生或清算。次按，債務人不
    能清償債務或有不能清償之虞者，得依本條例所定更生或清
    算程序，清理其債務，消費者債務清理條例第3 條亦定有明
    文。所謂「不能清償債務或有不能清償之虞者」，係指債務
    人欠缺清償能力，對於已屆清償期，且已受請求之債務之全
    部或主要部分，客觀上可預見其為一般且繼續的不能清償之
    財產狀態之謂。而清償能力係由財產、信用、勞力三者構成
    ，雖無足夠財產，如有良好之信用、優良之技術或持續不斷
    之勞力，即屬有清償債務之可能。至於債務人聲請更生或清
    算不合程式或不備其他要件者，法院應以裁定駁回之，但其
    情形可以補正者，法院應定期間先命補正，復為同條例第8
    條所明定。
三、查聲請人主張前已依本條例第151 條之規定，以書面向最大
    債權金融機構萬泰銀行申請共同協商債務清償方案，並經協
    商成立，業據其提出協議書乙紙附卷可稽（本院卷第14頁）
    ，可信為真實。聲請人雖主張其於繳納四期後毀諾，其原因
    係非可歸責於已之失業，惟聲請人所述之內容雖屬非可歸責
    於聲請人之事由，但未能提出任何證明足憑，而經本院向聲
    請人當時所任職之優技電子股份有限公司函查結果，據該公
    司回函表示聲請人離職原因為：「該名員工於95年10月間因
    無故曠工不到職，本公司等待至11月初，方予退勞健保」（
    本院卷第109頁），故本院尚無法據以認定聲請人確有消債
    條例第151條第5項所規定「因不可歸責於己之事由，致履行
    顯有重大困難」之情形。復查聲請人所自陳其現職工作為老
    人養護中心之照顧服務員，每月平均薪資所得，依其個人98
    年度綜合所得稅各類所得資料清單所載為33,133元，顯已逾
    其於協商當時之薪資水準（本院卷第19頁），則相對人現年
    僅49歲（50年次），距勞動基準法所定強制退休年齡60 歲
    止，相對人尚得工作11年，即非無清償債務之可能，從而亦
    尚難認聲請人有何不能清償債務之情事、或有何不能清償之
    虞之情形，經核亦與本條例第3條所定要件不符。綜上所述
    ，本件聲請人聲請更生未經證明其有不可歸責於己之事由致
    履行顯有重大困難，復未符合有不能清償債務之要件，核其
    情形又屬無法補正，是本件更生之聲請於法未合，應予駁回
    ，爰依消費者債務清理條例第151條、第3條、第8條，裁定
    如主文。
四、另聲請人如尚認原協商條件超過其負擔能力，自仍得依照中
    華民國銀行公會通知各會員銀行之個別協商一致性方案，與
    債權銀行再次協商調整變更協商內容，以解決聲請人對於金
    融機構所負之債務問題，併此敘明。
中    華    民    國    99    年    11    月    11    日
                    民事第三庭  法  官  劉以全
上為正本係照原本作成。
如不服本裁定，應於裁定送達後10日內，以書狀向本院提出抗告
，並繳納抗告費新臺幣1 千元。
中    華    民    國    99    年    11    月    11    日
                                書記官  余富琦

司法院資訊處製作；財團法人民間司法改革基金會備份。
